最高法院刑事判決　　　　　　　　　　　　　　　八十六年度台上字第五三九七號
　　上　訴　人　甲○○
右上訴人因違反懲治盜匪條例等罪案件，不服台灣高等法院中華民國八十六年六月三
日第二審判決（八十五年度上訴字第五○○七號，起訴案號：台灣台北地方法院檢察
署八十五年度偵字第五八二四、六五二二、七七八四號），提起上訴，本院判決如左
：
    主  文
上訴駁回。
    理  由
一強盜罪部分：
按刑事訴訟法第三百七十七條規定，上訴於第三審法院，非以判決違背法令為理由，
不得為之。是提起第三審上訴，應以原判決違背法令為理由，係屬法定要件。如果上
訴理由狀並未依據卷內訴訟資料，具體指摘原判決不適用何種法則或如何適用不當，
或所指摘原判決違法情事，顯與法律規定得為第三審上訴理由之違法情形，不相適合
時，均應認其上訴為違背法律上之程式，予以駁回。本件上訴意旨略稱：(一)上訴人係
受同案被告凌安國之脅迫，不得已，始擔任把風工作，此由上訴人與凌安國共同強盜
陳瑁麗之財物時，上訴人曾為陳瑁麗鬆綁而遭凌安國辱罵，即可獲得證明，原審未傳
訊被害人陳瑁麗，實屬草率。(二)上訴人所犯強盜與竊盜二罪，有方法結果之牽連關係
，原判決並未依牽連犯論處，顯屬違法。(三)原判決附表（三）所載扣押之物品，其中
絲巾一條為上訴人所有用以圍繞脖子驅寒，原判決籠統認定扣押之物品均為強盜與竊
盜共用之犯罪工具，亦屬違背法令。(四)原判決理由記載上訴人與凌安國係民國六十九
年間服刑時認識之朋友，相約竊盜或強盜，並未說明其認定之依據，亦有所載理由矛
盾之違法等語。
惟查本件原判決認定上訴人與凌安國（通緝中）共同意圖為自己不法所有，基於概括
犯意，連續多次持尖刀強盜原判決附表（二）除編號五外其餘被害人之財物，其中該
附表編號一、三、四、六、八等四次於強盜時，並逼問被害人金融卡及提款卡密碼，
而由上訴人持強盜所得金融卡或提款卡至台北市○○路○段附近等處之提款機輸入密
碼，使該處自動提款機陷於錯誤，而詐得上開附表（二）編號一、三、四、六、八等
所得財物欄所列之詐領金額，連同其他盜匪所得財物均由上訴人與凌安國三、七比例
分帳，花用殆盡。嗣於八十五年三月四日五時許，其二人在台北市○○路○段一四七
巷三四號四樓強盜袁明玉之財物，得手後，正欲逃離現場之際，為警當場逮捕上訴人
，並扣得上訴人與凌安國所有，供行竊及強盜所用，如原判決附表（三）所列之物品
等情，因而撤銷第一審關於強盜部分不當之科刑判決，改判仍論上訴人連續意圖為自
己不法所有，以強暴致使不能抗拒，而取他人之物及詐欺罪，依刑法第五十五條從一
重處斷，已明其所憑之證據及認定之理由，從形式上觀察，並無違背法令之情形存
在。而上訴人自八十四年四月間起至八十五年三月間止，與凌安國共同犯案三十餘次
，上訴人或分擔把風或搜尋財物工作，所得財物按三七比例分配，迭據上訴人供明在
卷，實難以其犯案係受凌安國脅迫云云而推卸刑責，原審縱未傳訊被害人陳瑁麗，尚
難任意指摘為有應調查之證據未予調查之違法。又上訴人所犯強盜罪與竊盜罪間，犯
意各別，並無方法結果之牽連關係，原判決未依牽連犯之規定從一重處斷，而併合處
罰，要無違背法令可言。再扣案如原判決附表（三）所載物品（包括上訴人所有之蒙
面用絲巾一條），係供竊盜及強盜所用之物，分別為上訴人及凌安國所有，業為上訴
人所供明，原判決併予宣告沒收，亦難任意指摘為違背法令。另上訴人究是否於六十
九年間服刑時認識凌安國，於判決本旨無涉，原判決縱未說明此項認定之依據，亦難
指為判決不載理由或所載理由矛盾。上訴意旨，並未依據卷內訴訟資料，具體指摘原
判決不適用何種法則或如何適用不當，核與法律准許得上訴第三審之違法情形不相適
合，此部分上訴為違背法律上之程式，應予駁回。
二竊盜罪部分：
按刑事訴訟法第三百七十六條所列各罪之案件，經第二審判決者，不得上訴於第三審
法院，法有明文。本件上訴人所犯連續加重竊盜罪部分，原審係依刑法第三百二十一
條第一項第一款、第二款、第三款論處罪刑，核屬刑事訴訟法第三百七十六條第二款
之案件，依首開說明，既經第二審判決，自不得上訴於第三審法院，上訴人竟復提起
上訴，顯為法所不許。
據上論結，應依刑事訴訟法第三百九十五條前段，判決如主文。
中      華      民      國    八十六    年      九      月     十一     日
                              最高法院刑事第三庭
                                  審判長法官  蔡  詩  文
                                        法官  張  吉  賓
                                        法官  莊  登  照
                                        法官  洪  明  輝
                                        法官  蔡  清  遊
      右正本證明與原本無異
                                              書  記  官
中      華      民      國    八十六    年      九      月     二十     日
